【裁判字號】    89,訴,1415
【裁判日期】    891228
【裁判案由】    偽造文書等
【裁判全文】
臺灣臺北地方法院刑事判決                      八十九年度訴字第一四一五號
    公  訴  人  臺灣臺北地方法院檢察署檢察官
    被      告  乙○○
右被告因偽造文書等案件，經檢察官提起公訴（八十九年度偵字第一０七六九、一四
六四六號），本院判決如左：
    主  文
乙○○連續行使偽造私文書，足以生損害於他人，處有期徒刑捌月；又連續行使偽造
私文書，足以生損害於他人，處有期徒刑陸月，偽造之如附表三所示之署押均沒收；
應執行有期徒刑壹年，緩刑貳年，偽造之如附表三所示之署押均沒收。
    事  實
一、乙○○意圖為自己不法之所有，於民國八十八年九月一日，在台北市○○區○○
    街六巷十五號三樓住處，竊取其母甲○○○、其姐丙○○、丁○○所有之「民間
    投資股份有限公司」記名股票（股票號碼一八四００七號至一八四一０六號）一
    百張（計十萬股）及印章（以上親屬間竊盜部分均未據告訴）後，明知未經其母
    甲○○○、其姐丙○○、丁○○授權同意，竟基於概括之犯意，連續擅自盜用上
    開甲○○○等三人之印鑑蓋用於如附表一所示之股東印鑑卡、民間投資股票轉讓
    過戶申請書上，而偽造私文書，足生損害於甲○○○、丙○○、丁○○三人。乙○○並盜蓋甲○○○等三人之印鑑於其本人書立之股票買賣契約書之附註內，且
    向不詳姓名年籍陳姓成年男子出具該股票買賣契約書，內容載明「本人保證上述
    股票絕無糾紛，若有任何法律上問題，本人願負一切責任」，使該陳姓男子陷於
    錯誤，致交付價金新台幣（下同）四十萬元予乙○○，購買上開股票。事後，該
    陳姓男子並以價金八十萬元賣予戊○○，戊○○則以價金八十四萬元賣予許陽秀
    ，嗣因許陽秀辦理股票過戶時，發現上開股票之股東印鑑卡上印文與原登記留存
    之印文不符，無法過戶，始悉上情。
二、乙○○於八十九年七月十四日十六時許，另意圖為自己不法之所有，趁其姐丙○○不在家之際，在丙○○位於台北市○○區○○街八之五號住處內，竊取丙○○
    所有之華信安泰信用卡一張（發行卡號：四七五九—五一００—０四四七—二六
    ０二）、花旗銀行信用卡一張（發行卡號：四五六三—一八０一—一六０八—七
    四０五）、臺灣銀行支票簿一本、項鍊二條、金額美金一百元之旅行支票二張、
    美金現金三百元及日幣五千元等物（親屬間竊盜部分撤回告訴），隨即基於意圖
    為自己不法之所有之概括犯意，連續七次於附表二所列時間、地點，持上開華信
    安泰信用卡向附表二所列之特約商店刷卡消費，每次消費後均由乙○○假冒丙○○之名義，偽造丙○○之英文署名「Daisy Wang」於各特約商店之簽帳單（均一
    式二聯）上而偽造私文書，並持之行使，致使附表二所列之特約商店陷於錯誤，
    而分別交付如附表二所示之財物或因而得不法利益，足以生損害於丙○○、如附
    表二所列之特約商店及發卡銀行。
三、案經告發人戊○○告發暨台北市政府警察局大安分局移送臺灣臺北地方法院檢察
    署檢察官偵查起訴。
    理  由
一、訊據被告乙○○對於出具股票買賣契約書予不詳姓名年籍之陳姓成年男子、以價
    金四十萬出賣股票予該陳姓成年男子、使用丙○○所有上開華信安泰信用卡至附
    表二所列之特約商店刷卡消費並假冒丙○○名義，偽造丙○○之英文署名「Dais
    -y Wang」於各特約商店之簽帳單上而偽造私文書，並持之行使等情均坦承不諱?
    惟對於盜用甲○○○、丙○○、丁○○之印章蓋用於如附表一所示之股東印鑑卡
    、民間投資股票轉讓之過戶申請書上，而偽造私文書部分予以否認並辯稱：伊沒
    有偷母親及二位姊姊之民間投資股份有限公司股票，她們有討論要賣，叫伊去處
    理，伊就先拿去賣，那幾天她們聯絡不到伊，以為掉了，就去報案，伊有拿她們
    的印章，但不知道是錯的印章云云。然查右揭事實，業據證人即被害人甲○○○
    、丙○○、丁○○及證人即告發人戊○○、證人即向戊○○購股之買受人許楊秀
    於警訊、偵查或本院審理中證述明確，並有簽帳單五紙及股東印鑑卡影本、股票
    買契約書影本、存證信函影本、贓物認領保管單、華信安泰信用卡公司客戶交易
    明細表、內政部警政署刑事警察局鑑定書等各一份附卷可稽，且證人甲○○○、
    丙○○、丁○○於警訊、偵查或本院審理中皆證稱渠等未曾授權予被告使用渠等
    之印章等語，依常情判斷，渠等三人為被告之至親，應無誣陷之可能，況被告苟
    已經甲○○○、丙○○、丁○○三人之授權同意使用渠等之印章，理應無錯拿印
    章之情事發生，故被告所辯顯屬事後卸責之詞，不足採信，本件事證明確，其犯
    行已堪認定，應依法論科。
二、被告乙○○未經甲○○○、丙○○、丁○○授權同意，連續擅自盜用上開甲○○○等三人之印章蓋用於如附表一所示之股東印鑑卡、民間投資股票轉讓過戶申請
    書上，並盜蓋甲○○○等三人之印鑑於其本人書立之股票買賣契約書之附註內，
    向不詳姓名年籍陳姓成年男子出具股票買賣契約書，內容載明「本人保證上述股
    票絕無糾紛，若有任何法律上問題，本人願負一切責任」，使該陳姓男子陷於錯
    誤，致交付買股價金四十萬元，核其所為係犯刑法第二百十六條、第二百十條之
    行使偽造私文書罪、同法第三百三十九條第一項之詐欺取財罪。被告連續七次於
    附表二所列時間、地點，持上開華信安泰信用卡向附表二所列之特約商店刷卡消
    費，每次消費後均由乙○○假冒丙○○之名義，偽造丙○○之英文署名「Daisy
    Wang」於各特約商店之簽帳單上而偽造私文書，並持之行使，使附表二所列之特
    約商店陷於錯誤，而分別交付如附表二所示之財物或不法利益，核其所為係犯刑
    法第二百十六條、第二百十條之行使偽造私文書罪，及同法第三百三十九條第一
    項之詐欺取財罪、同法第三百三十九條第三項、第一項之詐欺取財未遂罪、同法
    第三百三十九條第二項之詐欺得利罪。被告偽造署押、盜用印文，為構成該等偽
    造私文書之一部，又偽造私文書後，復持以行使，其偽造之低度行為為行使之高
    度行為吸收，均不另論罪。被告先後多次行使偽造私文書犯行及先後六次詐欺取
    財既遂（包括二次未遂）之行為，皆時間緊密，犯罪構成要件均相同，均顯係基
    於概括犯意反覆為之，均應依刑法第五十六條規定以一罪論，並加重其刑。被告
    所犯上開連續行使偽造如附表一所示之股東印鑑卡、民間投資股票轉讓過戶申請
    之私文書（下簡稱前者文書）、偽造丙○○之英文署名「Daisy Wang」於各特約
    商店之簽帳單上之私文書（下簡稱後者文書）、連續詐欺取財罪及詐欺得利罪間
    ，分別有方法、結果之牽連關係，依刑法第五十五條規定，分別應從一重以連續
    行使偽造私文書罪（前者文書、後者文書二部分）處斷。被告二次所犯連續行使
    偽造私文書間（前者文書、後者文書），犯意各別，行為互殊，應予分論併罰。
    又查公訴人認被告冒刷信用卡，使銀行陷於錯誤，詐得相當於消費金額之財產上
    不法利益，係犯刑法第三百三十九條第二項之詐欺得利罪嫌云云，惟查被告無付
    款意思而冒用他人信用卡，施以偽造原持卡人署押之詐術，使特約商店陷於錯誤
    ，誤以為被告即是原持卡人，而交付給被告如附表二編號一至六所示一定之財物
    ，雖發卡銀行與特約商店間訂有契約，特約商店可依契約向發卡銀行請領價款，
    然刷卡者所詐得者仍係財物，並非利益，從而應認被告此部分所為係犯刑法第三
    百三十九條第一項詐欺取財罪。公訴人起訴法條，容有未恰，惟本院認定之此部
    分事實與公訴人起訴之事實，其基本事實既屬同一，應變更起訴法條，併此敘明
    。爰審酌被告係因一時貪念而罹刑章，犯罪後坦承犯行，及其犯罪手段、目的、
    知識程度、所得利益、所生危害等一切情狀，量處如主文所示之刑，並定其應執
    行之刑。被告前曾於八十一年三月間因脫逃案件，經本院判處有期徒刑五月，嗣
    其另犯軍法逃亡罪，並經本院八十一年聲字第二四二號裁定應執行有期徒刑二年
    八月確定，於八十二年九月九日因縮短刑期假釋出監，並於八十二年十二月四日
    假釋期滿執行完畢後，五年以內未曾受有期徒刑以上刑之宣告，有臺灣高等法院
    檢察署刑案紀錄簡復表一紙可按，被告事後已感懊悔，已得被害人丙○○之原諒
    ，並清償簽帳金額，有信用卡付款憑條收執聯在卷為憑，亦和告發人戊○○達成
    和解，有和解書一份附卷可按，經此教訓應知警惕，當無再犯之虞，本院因認對
    被告所處之刑，以暫不執行為適當，爰併宣告緩刑二年，以啟自新。至如附表二
    所示之偽造「Daisy Wang」署押，應依刑法第二百十九條規定宣告沒收之。
據上論結，應依刑事訴訟法第二百九十九條第一項前段、第三百條，刑法第五十六條
、第二百十六條、第二百十條、第三百三十九條第一項、第三項、第二項、第五十五
條、第五十一條第五款、第七十四條第二款、第二百十九條，罰金罰鍰提高標準條例
第一條前段，判決如主文。
本案經檢察官陳錫柱到庭執行職務
中      華      民      國    八十九    年     十 二    月  二十八    日
                                    臺灣臺北地方法院刑事第九庭
                                        法  官  黃  雯  惠
右正本證明與原本無異
如不服本判決應於送達後十日內向本院提出上訴狀
中      華      民      國     九十      年     一       月     三      日
                                        書記官  林  素  霜
附錄本案論罪科刑法條全文
刑法第二百十條
偽造、變造私文書，足以生損害於公眾或他人者，處五年以下有期徒刑。
刑法第二百十六條
行使第二百十條至第二百十五條之文書者，依偽造、變造文書或登載不實事項或使登
載不實事項之規定處斷。
刑法第三百三十九條
意圖為自己或第三人不法之所有，以詐術使人將本人或第三人之物交付者，處五年以
下有期徒刑、拘役或科或併科一千元以下罰金。
以前項方法得財產上不法之利益或使第三人得之者，亦同。
前二項之未遂犯罰之。
附表一：
┌──┬─────────┬──────┬────────┬───────
│編號│偽 造 之 私 文 書 │ 偽 造 份 數│ 盜 蓋 之 印 章 │備          註
├──┼─────────┼──────┼────────┼───────
│ 一 │民間投資股份有限公│    一份    │甲○○○        │
│    │司股東印鑑卡      │            │                │
├──┼─────────┼──────┼────────┼───────
│ 二 │民間投資股份有限公│    一份    │丙○○          │
│    │司股東印鑑卡      │            │                │
├──┼─────────┼──────┼────────┼───────
│ 三 │民間投資股份有限公│    一份    │丁○○          │
│    │司股東印鑑卡      │            │                │
├──┼─────────┼──────┼────────┼───────
│ 四 │民間投資股份有限公│    一份    │甲○○○        │
│    │司股票轉讓過戶申請│            │                │
│    │書                │            │                │
├──┼─────────┼──────┼────────┼───────
│ 五 │民間投資股份有限公│    一份    │丙○○          │
│    │司股票轉讓過戶申請│            │                │
│    │書                │            │                │
├──┼─────────┼──────┼────────┼───────
│ 六 │民間投資股份有限公│    一份    │丁○○          │
│    │司股票轉讓過戶申請│            │                │
│    │書                │            │                │
└──┴─────────┴──────┴────────┴───────
附表二：
┌──┬───────┬──────────┬──────┬───────
│編號│時          間│地                點│購買物品或享│金額（新台幣）
│    │              │                    │受之不法利益│
├──┼───────┼──────────┼──────┼───────
│ 一 │八十九年七月十│HANG TEN服飾店（台北│皮帶一條、內│一千零九十五元
│    │四日二十三時許│縣板橋使館前西路一二│褲三包、襪子│
│    │              │０號）              │一包、      │
├──┼───────┼──────────┼──────┼───────
│ 二 │八十九年七月十│良欣電業行（台北縣板│耳機一副、喇│二千二百元
│    │四日二十三時許│橋市○○路三九號）  │叭一組、    │
├──┼───────┼──────────┼──────┼───────
│ 三 │八十九年七月十│家福股份有限公司（桃│皇家禮炮２１│三萬三千二百八
│    │七日十六時許  │園縣桃園市○○路一五│年十八瓶    │十二元
│    │              │九三號）            │            │
├──┼───────┼──────────┼──────┼───────
│ 四 │八十九年七月十│家福股份有限公司（桃│皇家禮炮２１│三萬六千九百十
│    │七日十六時許  │園縣桃園市○○路一五│年十八瓶、七│二元
│    │              │九三號）            │星牌香菸十條│
├──┼───────┼──────────┼──────┼───────
│ 五 │八十九年七月十│華納威秀電影院（台北│電影票      │三百零五元
│    │六日二十一時許│市○○路十六號）    │（乙○○未領│
│    │              │                    │取電影票）  │
├──┼───────┼──────────┼──────┼───────
│ 六 │八十九年七月十│華納威秀電影院（台北│電影票      │三百元
│    │七日十四時許  │市○○路十六號）    │（乙○○未領│（未遂）
│    │              │                    │取電影票）  │
├──┼───────┼──────────┼──────┼───────
│ 七 │八十九年七月十│百麗旅社有限公司（台│免費住宿之不│二千一百八十元
│    │五日二時許    │北縣板橋市○○街一巷│法利益      │
│    │              │二號）              │            │
├──┴───────┴──────────┴──────┴───────
│ 合計金額：七萬六千二百七十四元
└────────────────────────────────────
附表三：
┌──┬───────┬────┬───┬────────┬───────
│編號│銀  行  卡  號│偽造署押│數  量│偽 造 日 期     │金額（新台幣）
├──┼───────┼────┼───┼────────┼───────
│ 一 │華信安泰信用卡│Daisy   │      │八十九年七月十  │一千零九十五元
│    │四七五九—五一│Wang    │貳枚  │四日二十三時許  │
│    │００—０四四七│（壹式貳│      │                │
│    │—二六０二號  │聯）    │      │                │
├──┼───────┼────┼───┼────────┼───────
│ 二 │同右          │同右    │同右  │八十九年七月十  │二千二百元
│    │              │        │      │四日二十三時許  │
├──┼───────┼────┼───┼────────┼───────
│ 三 │同右          │同右    │同右  │八十九年七月十  │三萬三千二百八
│    │              │        │      │七日十六時許    │十二元
├──┼───────┼────┼───┼────────┼───────
│ 四 │同右          │同右    │同右  │八十九年七月十  │三萬六千九百十
│    │              │        │      │七日十六時許    │二元
├──┼───────┼────┼───┼────────┼───────
│ 五 │同右          │同右    │同右  │八十九年七月十五│二千一百八十元
│    │              │        │      │日二時許        │
└──┴───────┴────┴───┴────────┴───────


司法院資訊處製作；財團法人民間司法改革基金會備份。
